臺灣彰化地方法院刑事判決　
110年度訴字第865號
公  訴  人  臺灣彰化地方檢察署檢察官  
被      告  朱毅家

                    
選任辯護人  朱從龍律師
            李嘉耿律師
被      告  賴延宗


選任辯護人  潘思澐律師
上列被告因殺人未遂等案件，經檢察官提起公訴（110年度偵字
第7906號、110年度偵字第10976號），本院判決如下：
    主  文
朱毅家共同犯強制罪，累犯，處有期徒刑陸月，如易科罰金，以
新臺幣壹仟元折算壹日。
賴延宗共同犯強制罪，處有期徒刑伍月，如易科罰金，以新臺幣
壹仟元折算壹日。
朱毅家、賴延宗其餘被訴部分，公訴不受理。
    犯罪事實
一、朱毅家於民國110年4月6日凌晨2時30分許，在曾俞維之彰化
    縣○○鄉○○○街00號住處，見紀岳誠與姓名年籍不詳、綽號「
    阿南（或阿男、黑仔）」之成年男子發生口角爭執，「阿南
    」即與朱毅家、賴延宗（綽號宗ㄟ）共同基於以強暴方式妨
    害人行使權利之犯意，由朱毅家駕駛車號000-0000號自用小
    客車追趕紀岳誠，「阿南」與賴延宗共乘車號0000-00號黑
    色自用小客車尾隨，迨同日凌晨3時0分40秒許，朱毅家行至
    伸港鄉溪底村彰新路7段，發現紀岳誠駕駛車號000-0000號
    自用小客車在前，朱毅家即加速並逆向駛入對向車道超越紀
    岳誠之小客車，並在伸港鄉溪底村彰新路7段348號前附近路
    段急煞停在紀岳誠之小客車前方，迫使紀岳誠亦緊急煞停在
    朱毅家之小客車後方，朱毅家隨即下車走到紀岳誠的小客車
    旁，扯住紀岳誠的左側衣領，逼迫紀岳誠下車跟「阿南」說
    明為何剛才說話語氣不佳，紀岳誠遂下車與之對談；隨後「
    阿南」亦駕駛車號0000-00號黑色自用小客車搭載賴延宗抵
    達現場，將車停在紀岳誠駕駛小客車的後方，「阿南」、賴
    延宗隨即下車，並與朱毅家三人共同毆打紀岳誠，致紀岳誠
    受有頭部外傷併頭皮及臉部多處撕裂傷（共12公分）、左手
    腕挫傷併尺骨骨折、右膝挫擦傷併疑似髕骨骨折、右前臂撕
    裂傷0.5公分，左肘、左腹部、右手及左膝擦傷等傷害（朱
    毅家、賴延宗所涉傷害犯行業經紀岳誠撤回刑事告訴，此部
    分由本院另為不受理之諭知，詳後述），朱毅家、賴延宗及
    「阿南」等人遂以上述方式妨害朱毅家之行駛道路之權利。
    朱毅家、賴延宗毆打紀岳誠之後，即轉身去附近尋找石頭，
    剩下「阿南」一人與紀岳誠對恃，紀岳誠即趁隙打開其小客
    車的駕駛座車門，躲進車內並立刻駕車離去，直奔彰化縣警
    察局和美分局伸港分駐所報案，因而為警循線查悉上情。
二、案經彰化縣警察局和美分局報請臺灣彰化地方檢察署檢察官
    偵查起訴。
    理  由
一、證據能力：
    ㈠本判決所引用被告以外之人之供述證據，檢察官及被告朱
      毅家、賴延宗及辯護人均同意作為證據（本院卷第262頁
      、第370至377頁），本院審酌該等證據取得過程並無瑕疵
      ，與本案待證事實復具相當關聯性，以之為本案證據尚無
      不當，應得為本案證據，依刑事訴訟法第159 條之5之規
      定，認均有證據能力。
    ㈡本判決引用之非供述證據部分，與本案待證事實間均具有
      關連性，且無證據證明係公務員違背法定程序所取得，是
      依刑事訴訟法第158 條之4 之反面解釋，自有證據能力。
二、認定犯罪事實所憑之證據及理由：
　  訊據被告二人固坦承於上述時、地動手毆打告訴人紀岳誠，
    惟矢口否認有妨害告訴人行使權利之強制罪犯行，被告朱毅
    家辯稱：那天告訴人紀岳誠約我到7-11便利商店「輸贏」，
    我想瞭解是什麼狀況，為何要罵我，才會開車繞到他的車子
    前面，沒有緊急煞車，我請他下車，沒有拉他的衣服或口氣
    不好（本院卷第380頁），被告賴延宗辯稱：當天我是向朱
    毅家借車而駕駛其小客車，在路途中看到朱毅家和告訴人紀
    岳誠於路邊拉扯，才跟著衝下去，但未攔阻告訴人（本院卷
    第380頁）；另辯護意旨則以：被告朱毅家把車子停在告訴
    人紀岳誠前方，當時為深夜時段路上沒有其他車輛，告訴人
    可以輕易從旁邊超越該車離去，並無遭阻擋而有受到妨害自
    由之情事。又被告賴延宗是在告訴人紀岳誠停車之後才抵達
    現場，自無可能作出攔阻告訴人車輛的動作，且被告賴延宗
    的車停在告訴人的車輛後方，也不會使其感到對物間接實施
    的強脅手段而影響意思決定自由，核與強制罪之要件不符。
    為此均請求對被告二人諭知無罪之判決（本院卷第383至386
    頁、第389至413頁）。經查：
　㈠被告二人確實有在110年4月6日凌晨2時30分許，與綽號「阿
    南」的男子至彰化縣○○鄉○○○街00號（曾俞維住處），並親
    眼見聞「阿南」與告訴人紀岳誠發生爭執。其等離開後，被
    告朱毅家隨即駕車追逐紀岳誠所駕駛之自小客車，並先由被
    告朱毅家停車在紀岳誠車輛前方，待告訴人紀岳誠隨之停車
    後，被告朱毅家下車走向告訴人紀岳誠窗邊，狀似與車內之
    人談話，接著告訴人紀岳誠也下車，不久被告賴延宗及「阿
    南」跟著抵達，見被告朱毅家與告訴人紀岳誠在路邊談話，
    被告賴延宗及「阿南」立即下車，並與被告朱毅家一起動手
    毆打、攻擊告訴人紀岳誠，此乃檢辯雙方於本院準備程序所
    確認不爭執之事項（本院卷第264頁），並經證人即告訴人
    紀岳誠、證人黃琦凌於偵訊時證述在卷（偵字第7906號卷第
    121至128頁），及經證人曾俞維於警詢時陳述無訛（偵字第
    12300號卷第51至52頁），另有曾俞維住處(建國三街31號)
    外之監視器畫面（偵7906卷第135至160頁)、案發當日凌晨1
    時32分至3時4分許行經相關地點、路段之監視器影像照片(
    偵10976卷第19至36頁)、車行記錄匯出文字資料(偵字第790
    6號卷第53至58頁)在卷可稽。由上情觀之，被告朱毅家、賴
    延宗駕車追逐告訴人紀岳誠之小客車，應有使其停車並共同
    對其實施傷害犯行之意圖，被告二人的主觀上顯具有攔阻告
    訴人紀岳誠之動機。
　㈡被告朱毅家雖辯稱其是好言請朱毅家下車云云，惟查證人即
    告訴人紀岳誠於偵訊時證稱：「我當時開時速6、70公里，
    小朱《即朱毅家，以下同》逆向超過我的車後就在我車的前面
    緊急煞車停下，我因此只能被迫停下，接著小朱下車後，我
    拉下車窗問他怎麼了，小朱說他覺得我剛剛說話太過份，我
    說我只是勸架，事實也是這樣，小朱聽完就拉我的左肩衣領
    ，並且說阿男（即阿南）有話要跟我講，要我下車講，我說
    要好好講，所以我才開門下車。朱毅家、賴延宗手上沒有拿
    東西，只有阿男（即阿南）拿鐵鎚朝我的頭打下去」、「（
    問：小朱說是你停下後，他才繞到你前方停車？）答：是他
    先開車到我前面緊急煞車停下，我才不得已停下，接著他又
    往前開，我以為他要往前開，但是他又再次煞車，我才又煞
    車停下。我根本不可能沒事在路中間停下來」（偵字第7906
    號卷第122、123頁）。本院當庭勘驗附近民宅之監視錄影畫
    面，可見當時是被告朱毅家停車阻擋在告訴人紀岳誠車輛之
    前方，被告朱毅家下車走向告訴人紀岳誠小客車的駕駛座旁
    邊與其交談，告訴人紀岳誠才從駕駛座下車，此有本院準備
    程序中的勘驗筆錄在卷可稽（本院卷第258頁），雖然因距
    離、角度的關係，無法從上述勘驗過程看出被告朱毅家有無
    動手拉扯告訴人紀岳誠的衣領之細微動作，但主要情節與告
    訴人紀岳誠前述證詞互核一致，應認告訴人紀岳誠之證述堪
    以採信。被告既以攔車、動手拉扯方式強迫告訴人紀岳誠下
    車，顯有妨害其行動自由之意思及行為。且由緊接發生的毆
    打事件觀之，被告朱毅家等人早有教訓告訴人紀岳誠之意圖
    ，是被告等辯稱下車後口氣沒有不好，沒有動手拉扯衣領云
    云，應是卸責之詞，不足採信。至於辯護意旨指被告朱毅家
    停車時有保留相當空間可使告訴人自由駕車離去一節，乃是
    擇取部分場景、未綜觀事件始末的片面論述，自無從作為被
    告朱毅家有利之認定。是認被告朱毅家確有以強暴方式妨害
    告訴人紀岳誠行車自由之行為。
　㈢被告賴延宗雖辯稱是晚一步才到案發現場，沒有參與「攔車
    」的行為云云。惟查被告朱毅家下車後走向告訴人紀岳誠即
    伸手拉住其衣領，並表示阿南有話要跟告訴人說，業據告訴
    人紀岳誠於偵訊時證述在卷，已如前述，可見被告朱毅家駕
    車尾隨告訴人紀岳誠之小客車並予以攔阻，乃是告賴延宗、
    「阿南」早就計畫好的事情。何況被告賴延宗抵達現場後，
    與「阿南」二話不說立刻動手打人，亦經本院勘驗現場錄影
    檔案，製有勘驗筆錄在卷（本院卷第258頁），足證被告朱
    毅家攔車的目的就是要與被告賴延宗、「阿南」一起毆打告
    訴人紀岳誠，「攔車」乃是其等整體犯罪計畫的前階段行為
    。又刑法第28條之共同正犯，只須參與人間具有犯意之聯絡
    ，行為之分擔，不必每一階段犯行均經參與。本件被告朱毅
    家駕車攔下告訴人紀岳誠，接著拉扯其衣領要求下車，等待
    隨後抵達的被告賴延宗、「阿南」過來一起施暴、教訓告訴
    人，被告賴延宗等人與被告朱毅家既有犯意聯絡，則其就強
    制攔車之犯行，自應負擔共同正犯之責任。被告賴延宗及其
    辯護人以前詞置辯，自不可採。
　㈣綜上，本案事證明確，被告朱毅家、賴延宗妨害告訴人紀岳
    誠駕車行駛之權利，事證明確，其等犯行堪以認定。　
三、論罪科刑：
　㈠核被告朱毅家、賴延宗所為，均係犯刑法第304條第1項之妨
    害人行使權利罪。被告二人與綽號「阿南」之男子，就前揭
    犯行互有犯意聯絡及行為分擔，為共同正犯。
　㈡查被告朱毅家前因詐欺案件，經臺灣高等法院臺南分院以105
    年度原上訴字第4號刑事判決判處應執行有期徒刑1年5月確
    定，經入監服刑，於108年1月23日假釋，並交付保護管束，
    至109年9月17日保護管束期滿未經撤銷而視為執行完畢，業
    經被告朱毅家於本院審理時坦承在卷，並有臺灣高等法院被
    告全國前案紀錄表在卷可稽。則其於受有期徒刑執行完畢後
    ，5 年內故意再犯本件有期徒刑以上之罪，為累犯，參酌司
    法院釋字第775 號解釋意旨，衡酌被告於上開前案刑期執行
    完畢後數月，即再犯本案之罪，可認其對刑罰反應力薄弱，
    兼衡其前、後之犯罪情節，認本案依累犯規定對被告加重其
    刑，並無其所受刑罰超過所應負擔罪責而致其人身自由因此
    遭受過苛之侵害情事，故認被告朱毅家應依刑法第47條第1 
    項之規定加重其刑。
　㈢爰審酌被告二人在深夜的道路上攔阻告訴人紀岳誠駕車，對
    於告訴人紀岳誠造成相當之危害，衡酌其等犯罪之動機、手
    段及方式，暨被告朱毅家、賴延宗均否認犯行，犯後態度不
    佳，惟已與告訴人紀岳誠和解，告訴人紀岳誠表示不予追究
    被告等人之法律責任（見本院卷第363頁、第429頁之和解書
    、撤回告訴狀），另審酌被告等人之素行紀錄等一切情狀，
    量處如主文所示之刑，並諭知易科罰金之折算標準。
　㈣末查被告賴延宗未曾受有期徒刑以上刑之宣告，有臺灣高等
    法院被告全國前案紀錄表在卷可稽，辯護人雖請求諭知被告
    緩刑，惟本院審酌被告二人夥同「阿南」在深夜攔車傷人、
    逞兇鬥狠的犯罪模式，對社會治安影響非輕，且被告賴延宗
    曾有觀察、勒戒之執行紀錄，素行難謂十分良好，倘不予執
    行刑罰，仍非無再犯之虞，自不宜宣告緩刑。至於被告朱毅
    家於5年內曾受有期徒刑之宣告，不符合緩刑要件。是就前
    述宣告之刑均不另為緩刑之諭知，併予敘明。
四、不受理之部分：
　㈠公訴意旨另以：被告二人以前揭方式將告訴人紀岳誠所駕小
    客車攔下之後，朱毅家、「阿南」、「阿宗」可預見持鐵鎚
    或其他金屬物體猛力搥打他人頭部，將使人受有顱內出血或
    死亡之結果，仍共同基於殺人之犯意，在伸港鄉溪底村彰新
    路7段348號前，由「阿南」持鐵鎚或金屬物體用力敲擊紀岳
    誠頭部及身體、四肢各處，被告賴延宗、朱毅家則以徒手、
    腳踹之方式共同毆打紀岳誠頭部、身體、四肢等部位，因紀
    岳誠以手保護頭部與閃躲，致受有頭部外傷併頭皮及臉部多
    處撕裂傷（共12公分）、左手腕挫傷併尺骨骨折、右膝挫擦
    傷併疑似髕骨骨折、右前臂撕裂傷0.5公分，左肘、左腹部
    、右手及左膝擦傷等傷害後，被告賴延宗、朱毅家依照「阿
    南」指示去路旁空地搬石頭來砸紀岳誠，「阿南」則負責看
    管紀岳誠，紀岳誠見狀隔著其停放在路中的小客車閃躲「阿
    南」，並趁「阿南」不注意時，逃往車號000-0000號自用小
    客車駕駛座並駕車逃離現場自行就醫，朱毅家、賴延宗與「
    阿南」隨即駕車再次追趕而未趕上，紀岳誠始未遭殺害而未
    遂。是認被告朱毅家、賴延宗之前揭犯行，另涉犯刑法第27
    1條第2項、第1項之殺人未遂罪嫌等語。　
　㈡起訴意旨認被告兩人涉有上述犯行，係以下列證據及理由為
    論據：
　　⑴被告朱毅家、賴延宗之供述。
　　⑵告訴人紀岳誠之證述、證人黃琦凌之證述、指認照片、中山
      醫學大學附設醫院診斷證明書。
　　⑶彰化縣伸港鄉建國三街民宅之監視器畫面及擷取照片。
　　⑷採認事證及經驗法則：①被告賴延宗與「阿南」同車隨後抵
      達伸港鄉彰新路7段000號前路段，被告賴延宗在下車前必然
      知道「阿南」對於告訴人極為忿忿不滿，迨被告朱毅家將
      告訴人強拉下車後，被告賴延宗即與持鐵鎚或其他金屬工具
      之「阿南」上前近距離共同毆打告訴人頭部等部位，被告2
      人必定能看到「阿南」手上的工具及毆打告訴人的部位與
      力道，被告2人非但未阻止「阿南」，反而加入共同毆打告
      訴人的行列，之後被告2人甚至依照「阿南」的指示走到路邊
      撿拾石頭回來砸告訴人；參照告訴人「頭部所受撕裂傷及左手
      腕骨折與髕骨骨折」等傷勢，絕非單純徒手毆打所能造成
      ，而是遭鐵鎚或金屬物體用力敲擊所致；又被告2人隨即依
      照「阿南」指示到路旁搬石頭要來砸告訴人，顯見被告2人與
      「阿南」有殺人未必故意之犯意聯絡與行為分擔之事實。②告
      訴人受有頭部多處撕裂傷及左手腕挫傷併尺骨骨折、右前
      臂撕裂傷之傷勢，可知當時「阿南」持鐵鎚多次敲擊告訴
      人頭部，因告訴人以雙手護住頭部致左手腕受傷及尺骨骨
      折、右前臂撕裂傷，足認「阿南」持鐵鎚攻擊的目標主要
      在告訴人的頭部，在場之被告2人卻仍一同追打告訴人，
      甚至到路旁循著石頭要來繼續毆打告訴人，足認被告2人與
      「阿南」有殺人之未必故意之事實。至於被告朱毅家辯稱
      拿石頭要砸車云云，以當時情況來看，由直接「阿南」手中
      的鐵鎚砸車會更便利、迅速及有效率，更能反覆砸，若是拿石頭
      砸車，極可能因為石頭反彈而砸到自己，故被告朱毅家此
      等辯解，不值採信。
　㈢按告訴或請求乃論之罪，未經告訴、請求或其告訴、請求經
    撤回或已逾告訴期間者，應諭知不受理之判決，刑事訴訟法
    第303條第3款定有明文；且告訴乃論之罪，告訴人於第一審
    辯論終結前得撤回其告訴，法院審理後認被告並無殺人故意
    ，變更檢察官起訴法條，改依刑法第277條第1項之傷害罪處
    斷，該條項之罪，依同法第287條前段規定須告訴乃論，既
    經告訴人具狀撤回告訴，自應諭知不受理之判決（最高法院
    47年台非字第41號判決意旨參照）。次按刑事判決得就起訴
    之犯罪事實變更檢察官起訴所引應適用之法條者，以科刑或
    免刑判決為限，檢察官以殺人未遂起訴，經法院審理結果，
    認為被告所犯實為傷害罪，未經合法告訴或於第一審言詞辯
    護終結前撤回告訴，則於判決理由欄敘明其理由，逕依刑事
    訴訟法第303條第3款諭知不受理判決即可，尚無適用同法第
    300條之餘地(最高法院71年度台上字第6600號刑事判決意旨
    可參）。
　㈣再按犯罪事實應依證據認定之，無證據不得認定犯罪事實，
    刑事訴訟法第154條第2項定有明文。而認定不利於被告之事
    實，須依積極證據，苟積極證據不足為不利於被告事實之認
    定時，即應為有利於被告之認定，更不必有何有利之證據。
    另按殺人與傷害之區別，應以有無殺意為斷，即在下手加害
    時有無死亡之預見，其受傷之多寡，輕重如何，及是否為致
    命部位，有時雖可藉為認定有無殺意之心證，究不能據為絕
    對標準，故不能僅因被害人受傷之位置係屬人體要害，即認
    定加害人自始即有殺害被害人之犯意，仍須斟酌當時客觀環
    境及其他具體情形加以判斷。若以戕害他人生命之故意，著
    手於刺殺之實行而未發生死亡之結果，為殺人未遂；倘無使
    人喪失生命之故意，僅在使其身體、健康受到傷害，則為傷
    害罪，二罪皆發生傷害之結果，祗其主觀犯意及身體傷害程
    度不同而已（最高法院18年上字第130號、19年上字第718號
    判例、94年度台上字第6857號、84年度台上字第3179號刑事
    判決意旨參照）。據此，行為人於行為當時，主觀上是否有
    殺人奪命之故意，除應斟酌其使用之兇器種類、攻擊之部位
    、行為時之態度、表示外，尚應深入觀察行為人與被害人之
    關係、衝突之起因、行為當時所受之剌激、下手力量之輕重
    ，被害人受傷之情形及行為事後之態度等各項因素綜合予以
    審酌認定。訊據被告二人固坦承有傷害告訴人紀岳誠之犯行
    ，惟堅決否認有何殺害告訴人紀岳誠之犯意。經查：
　　⑴被告二人與「阿南」攻擊告訴人紀岳誠的方式，乃是「阿
      南」持硬物攻擊，被告二人徒手毆打，而在告訴人紀岳誠
      第二次跌倒起身之後，被告二人轉身去尋找石頭，此時「
      阿南」單獨與紀岳誠在小客車附近對恃周旋，告訴人紀岳
      誠趁機由左方駕駛座車門鑽進車內，並且駕車逃離現場，
      直奔派出所報案。此乃檢辯雙方於本院準備程序所不爭執
      之事實（本院卷第264頁），亦與本院勘驗案發過程的監
      視錄影畫面相符（本院卷第258至259頁）。由監視錄影畫
      面勘驗結果可知：本案從開始打鬥到告訴人紀岳誠駕車離
      去，前後過程只有約1分半鐘。起初告訴人紀岳誠雖然被
      打倒在地（當時有一深色上衣的男子不斷向地上作出踹踢
      或毆打的動作），但不久告訴人紀岳誠就站起來，並在其
      小客車附近與被告朱毅家、賴延宗、「阿南」等人周旋，
      稍後告訴人紀岳誠再度被打倒而跌坐於小客車右側車身，
      也是立即起身，此時兩名男子（應為被告朱毅家、賴延宗
      ）沒有再包圍告訴人，反而遠離之（依其等所述是要去找
      尋石頭），留下另一名男子（應為「阿南」）在小客車附
      近與告訴人紀岳誠對恃，接著告訴人就鑽進車內，駕車離
      去。上述客觀情狀顯示告訴人紀岳誠雖有受傷，但並非太
      過嚴重，仍能行走、開車並順利逃逸，被告兩人與阿南亦
      非始終包圍痛毆告訴人紀岳誠，曾一度遠離之，倘若有殺
      害告訴人的犯意，被告二人仗著眾多的人力及一開始就把
      告訴人打倒在地的優勢，豈有容任告訴人逃跑之餘地？是
      由打鬥的經過情形，難認被告二人有致告訴人於死的意圖
      。
　　⑵依告訴人紀岳誠於偵訊時所述，本件是由「阿南」持鐵鎚
      或金屬物體用力敲擊，被告賴延宗、朱毅家則是以徒手、
      腳踹之方式共同毆打紀岳誠，致告訴人紀岳誠受有頭部外
      傷併頭皮及臉部多處撕裂傷（共12公分）、左手腕挫傷併
      尺骨骨折、右膝挫擦傷併疑似髕骨骨折、右前臂撕裂傷0.
      5公分，左肘、左腹部、右手及左膝擦傷等傷害（參見中
      山醫學大學附設醫院診斷證明書，附於偵字第7906號卷第
      67頁)。告訴人紀岳誠雖稱「阿南」是朝其頭部攻擊，但
      自述當時其是以手護頭，而其所受最嚴重的傷勢是「左手
      腕挫傷併尺骨骨折」，以該受傷部位及當時的動作觀之，
      應屬防衛傷。告訴人紀岳誠既將手高舉護頭，「阿南」持
      硬物攻擊該處，該攻擊目標究竟是頭部或手肘，尚難遽斷
      。又觀諸告訴人頭部及臉部的撕裂傷是在額頭及頭頂，以
      長條狀的傷痕研判，雖可認是遭利刃畫傷（見本院卷第29
      7、299頁之彩色傷勢照片），但依急診紀錄所載，告訴人
      紀岳誠後腦部撕裂傷、前額、右前臂、右膝撕裂傷均「未
      縫合」（本院卷第325頁），顯示均為表淺的傷口，自非
      遭利器用力打擊所致，是以起訴書推論「阿南」持硬物朝
      告訴人紀岳誠頭部重擊，而認其等有殺人犯意，與客觀事
      證難認相符。況且被告朱毅家、賴延宗均是徒手毆打告訴
      人，其等既未持兇器，更無法證明有殺害告訴人之主觀犯
      意。
　　⑶本案衝突之緣由，乃因「阿南」與告訴人在案外人曾俞維
      住處發生口角糾紛，「阿南」不滿告訴人紀岳誠的態度而
      與被告朱毅家、賴延宗共同對告訴人施暴。關於此情，據
      告訴人於偵訊時證稱：「小朱（指被告朱毅家）下車後，
      我拉下車窗問他怎麼了，小朱說他覺得我剛剛說話太過份
      ，我說我只是勸架，事實也是這樣，小朱聽完就拉我的左
      肩衣領，並且說阿男（即「阿南」）有話要跟我講，要我
      下車講」（偵字第7906號卷第122頁)。由此觀之，被告等
      人既是不滿告訴人紀岳誠的說話態度，則其等教訓告訴人
      之可能性較高，衡以被告等人與告訴人紀岳誠間既無深仇
      大恨，當無須為此痛下殺人毒手。是就衝突發生的原因而
      論，亦無法認定被告等人具有殺人的動機。
　　⑷依上述事件發生的緣由及始末過程、被告朱毅家、賴延宗
      徒手攻擊的方式、告訴人紀岳誠所受的傷勢、被告等人的
      犯罪的動機等方面而論，本件被告朱毅家、賴延宗主觀上
      應係出於傷害之犯意而為，客觀上亦僅造成傷害之結果，
      自不宜以告訴人紀岳誠之頭部受有前開傷害，即率爾推斷
      被告兩人有殺人之直接故意或間接故意。至於被告朱毅家
      、賴延宗在衝突結束前於案發地點附近找石頭的目的究是
      要砸車或傷人，客觀上尚未有進一步動作而無從判斷，起
      訴書逕予推論是要砸人，而為被告不利之認定，此部分乃
      屬推測之詞，亦難以採憑。
㈣、綜上所述，衡量被告兩人犯罪之動機、與告訴人紀岳誠滋生
    衝突的起因、其等攻擊之方式、手段、部位、力道及過程，
    併參考告訴人之傷勢程度等綜合研判後，本院認定被告朱毅
    家、賴延宗應係以傷害之犯意為上開犯行，是認被告兩人所
    為應係犯刑法第277條第1項之傷害罪，而依同法第287條前
    段規定，傷害罪須告訴乃論，復因告訴人紀岳誠與被告朱毅
    家、賴延宗和解，並具狀撤回告訴，有和解書、刑事撤回告
    訴狀各一紙（見本院卷第363、431頁）在卷可稽，爰就起訴
    書犯罪事實一所載之部分不經言詞辯論，逕為諭知不受理之
    判決。
據上論斷，應依刑事訴訟法第299 條第1項前段、第303條第3款
、第307條，判決如主文。
本案經檢察官朱健福提起公訴，檢察官楊閔傑到庭執行職務。
中　　華　　民　　國　　111 　年　　8 　　月　　4 　　日
                     刑事第四庭  審判長法官 余仕明
                                 法      官 林怡君
                                 法      官 黃玉齡
以上正本證明與原本無異。
如不服本判決應於收受判決後20日內向本院提出上訴書狀，並應
敘述具體理由。其未敘述上訴理由者，應於上訴期間屆滿後20
日內向本院補提理由書（均須按他造當事人之人數附繕本），切
勿逕送上級法院。
告訴人或被害人對於判決如有不服具備理由請求檢察官上訴者，
其上訴期間之計算係以檢察官收受判決正本之日期為準。
中　　華　　民　　國　　111 　年　　8 　　月　　4　　日
                                書  記  官 吳育嫻
附錄論罪科刑法條：
中華民國刑法第304條
以強暴、脅迫使人行無義務之事或妨害人行使權利者，處3年以
下有期徒刑、拘役或9千元以下罰金。
前項之未遂犯罰之。